【裁判字號】    99,審訴,2499
【裁判日期】    991109
【裁判案由】    毒品危害防制條例
【裁判全文】
臺灣高雄地方法院刑事判決            99年度審訴字第2499號
公  訴  人  臺灣高雄地方法院檢察署檢察官
被      告  甲○○
上列被告因毒品危害防制條例案件，經檢察官提起公訴（99年度
毒偵字第3156號），被告於準備程序進行中就被訴事實為有罪之
陳述，經本院告知簡式審判程序之旨，並聽取被告與公訴人之意
見後，裁定依簡式審判程序審理，判決如下：
    主  文
甲○○施用第一級毒品，累犯，處有期徒刑捌月；又施用第二級
毒品，累犯，處有期徒刑伍月。應執行有期徒刑壹年。
    事  實
一、甲○○前於民國88年間因施用毒品案件，經法院裁定送觀察
    、勒戒後，認無繼續施用毒品之傾向，於88年11月24日執行
    完畢釋放，並由臺灣高雄地方法院檢察署檢察官以88年度毒
    偵字第2521號為不起訴處分確定。又於90年間因施用第一級
    毒品案件，經臺灣屏東地方法院裁定送強制戒治並以91年度
    訴字第54號判處有期徒刑8 月確定，並與他案接續執行而於
    95年5 月31日縮短刑期執行完畢。詎甲○○仍未戒除毒癮，
    另分別基於施用第一級毒品海洛因及第二級毒品安非他命之
    犯意，先於99年3 月14日下午3 時許，在其高雄縣岡山鎮○
    ○路285 巷1 號之住處，以針筒注射靜脈之方式，施用第一
    級毒品海洛因1 次；再於同日下午4 時許，在上開住處，以
    燒烤玻璃球吸食煙霧之方式，施用第二級毒品甲基安非他命
    1 次。嗣於99年3 月16日下午2 時許，因檢察官另案偵辦吳
    建泉涉嫌販賣毒品案件，查得甲○○疑有向吳建泉購買海洛
    因，遂傳訊甲○○到庭，經甲○○同意，採集其排放尿液送
    驗，發現其排放之尿液呈現施用上開第一級毒品、第二級毒
    品後之尿液中代謝物嗎啡、甲基安非他命陽性反應。
二、案經臺灣高雄地方法院檢察署檢察官自動檢舉偵查起訴。
    理  由
一、本件被告甲○○所犯係死刑、無期徒刑、最輕本刑為3 年以
    上有期徒刑以外之罪，其於準備程序進行中，就被訴事實為
    有罪之陳述，經受命法官告知簡式審判程序之旨，並聽取當
    事人之意見後，本院合議庭認無不得或不宜改依簡式審判程
    序進行之情形，爰依刑事訴訟法第273 條之1 第1 項規定，
    裁定本件由受命法官獨任進行簡式審判程序。又本件卷內之
    證據資料，依同法第273 條之2 規定，不受同法第159 條第
    1 項關於傳聞法則規定之限制，依法均有證據能力，合先敘
    明。
二、上揭事實，業據被告於本院審理中坦承不諱，並有受保護管
    束人（被告）尿液檢體監管紀錄表（檢體編號：000000000
    號）、臺灣檢驗科技股份有限公司濫用藥物檢驗報告各1 紙
    在卷可稽，足認被告前開任意性之自白與事實相符，得作為
    被告有罪之證據。又被告曾受如事實欄所載之觀察、勒戒處
    分執行完畢後5 年內，再犯施用毒品罪而經依法追訴處罰完
    畢等事實，亦有卷附本院院內索引卡紀錄表、臺灣高等法院
    被告前案紀錄表各1 份在卷可按。按毒品危害防制條例第20
    條、第23條於93年1 月9 日修正施行後，將施用毒品之刑事
    處遇程序，區分為「初犯」及「五年內再犯」、「五年後再
    犯」3 種，其立法理由謂：「初犯」經觀察、勒戒或強制戒
    治執行完畢釋放後，「五年內再犯」者，因其再犯率甚高，
    原實施之觀察、勒戒及強制戒治既已無法收其實效，爰依法
    追訴或裁定交付審理。至於經觀察、勒戒或強制戒治執行完
    畢釋放後，「五年後再犯」者，前所實施之觀察、勒戒或強
    制戒治已足以遮斷其施用毒品之毒癮，為期自新及協助其斷
    除毒癮，仍適用「初犯」規定，先經觀察、勒戒或強制戒治
    之程序。從而依修正後之規定，僅限於「初犯」及「五年後
    再犯」二種情形，始應先經觀察、勒戒或強制戒治程序。倘
    被告於5 年內已再犯，經依法追訴處罰，縱其第3 次再度施
    用毒品之時間，在初犯經觀察、勒戒或強制戒治執行完畢釋
    放5 年以後，已不合於「五年後再犯」之規定，且因已於「
    五年內再犯」，顯見其再犯率甚高，原實施觀察、勒戒或強
    制戒治，已無法收其實效，即應依該條例第10條處罰（最高
    法院95年第7 次刑事庭會議決議參照）。從而，被告於前開
    初犯觀察、勒戒處分執行完畢釋放後「五年內再犯」施用毒
    品罪，並經依法追訴處罰執行完畢，而本件被告再度施用毒
    品犯行，已不合於「五年後再犯」之規定，揆諸前揭說明即
    應依毒品危害防制條例第10條加以處罰。從而，本件事證明
    確，被告犯行洵堪認定，應依法論科。
三、核被告所為，係犯毒品危害防制條例第10條第1 項之施用第
    一級毒品罪、同條例第10條第2 項之施用第二級毒品罪。被
    告為施用而持有第一、二級毒品之低度行為，為施用第一、
    二級毒品之高度行為所吸收，不另論罪。被告就上開犯行，
    犯意各別，行為互殊，應予分論併罰。又被告有如事實欄所
    記載論罪科刑執行完畢之紀錄，有上開被告前案紀錄表附卷
    可考，其於有期徒刑執行完畢後，5 年內故意再犯本件有期
    徒刑以上之2 罪，均為累犯，應各依刑法第47條第1 項規定
    ，加重其刑。爰審酌被告前因施用毒品案件，迭經觀察、勒
    戒、強制戒治及法院科刑判決後，竟再為本件犯行，足見其
    惡習已深，且戒絕毒癮之意志不堅，未能體悟施用毒品對自
    己、家人造成之傷害及社會之負擔，自屬可議；參以被告施
    用毒品之前科紀錄、犯後坦承犯行，且施用毒品本質上係屬
    戕害自身健康之行為，尚未直接危害他人，反社會性程度應
    屬較低，及其智識程度為國中畢業，現從事臨時工，每日收
    入約新臺幣200 元等一切情狀，分別量處如主文所示之刑，
    並依刑法第51條第5 款規定，定其應執行之刑，以資懲儆。
據上論斷，應依刑事訴訟法第273 條之1 第1 項、第284 條之1
、第299 條第1 項前段，毒品危害防制條例第10條第1 項、第2
項，刑法第11條前段、第47條第1 項、第51條第5 款，判決如主
文。
本案經檢察官王清海到庭執行職務。
中    華    民    國    99    年    11    月    9     日
                  刑事第十庭    法  官  林裕凱
以上正本證明與原本無異。
如不服本判決應於收受判決後10日內向本院提出上訴書狀，並應
敘述具體理由。其未敘述上訴理由者，應於上訴期間屆滿後20日
內向本院補提理由書(均須按他造當事人之人數附繕本)「切勿逕
送上級法院」。
中    華    民    國    99    年    11    月    9     日
                                書記官  黃振祐
附錄所犯法條
毒品危害防制條例第10條
施用第一級毒品者，處 6 月以上 5 年以下有期徒刑。
施用第二級毒品者，處 3 年以下有期徒刑。

司法院資訊處製作；財團法人民間司法改革基金會備份。
